臺灣桃園地方法院民事判決　　　　　　　110年度家訴字第7號
反請求原告　卓麗嬌　
訴訟代理人　張家豪律師
反請求被告　賴文程　

訴訟代理人　陳傳中律師
上列當事人間請求侵權行為損害賠償事件，本院於民國110 年10
月19日辯論終結，判決如下：
    主      文
反請求被告應給付反請求原告新臺幣壹拾伍萬元，及自民國一百
零九年十二月九日起至清償日止，按週年利率百分之五計算之利
息。
反請求原告其餘之訴駁回。
訴訟費用由反請求被告負擔十分之二 ，餘由反請求原告負擔。
本判決反請求原告勝訴部分，得假執行。但反請求被告以新臺幣
壹拾伍萬元為原告預供擔保，得免為假執行。
反請求原告其餘假執行之聲請駁回。
    事實及理由
壹、程序事項：
    按原告於判決確定前，得撤回訴之全部或一部。但被告已為
    本案之言詞辯論者，應得其同意。訴之撤回應以書狀為之。
    但於期日，得以言詞向法院或受命法官為之。以言詞所為訴
    之撤回，應記載於筆錄，如他造不在場，應將筆錄送達。訴
    之撤回，被告於期日到場，未為同意與否之表示者，自該期
    日起；其未於期日到場或係以書狀撤回者，自前項筆錄或撤
    回書狀送達之日起，十日內未提出異議者，視為同意撤回，
    民事訴訟法第262 條定有明文。上揭規定於家事訴訟事件亦
    有準用，此觀家事事件法第51條規定自明。又按數家事訴訟
    事件，或家事訴訟事件及家事非訟事件請求之基礎事實相牽
    連者，得向就其中一家事訴訟事件有管轄權之少年及家事法
    院合併請求，不受民事訴訟法第53條及第248 條規定之限制
    ；前項情形，得於第一審或第二審言詞辯論終結前為請求之
    變更、追加或為反請求；法院就前條第1 項至第3 項所定得
    合併請求、變更、追加或反請求之數宗事件，應合併審理、
    合併裁判，家事事件法第41條第1 、2 項、第2 項、第42條
    第1 項前段分別定有明文。查原告即反請求被告丙○○（下
    稱丙○○）對被告即反請求原告甲○○（下稱甲○○）訴請
    離婚及請求夫妻剩餘財產差額新臺幣（下同）100 萬元暨法
    定利息（見本院卷一第3 頁），嗣甲○○於民國109 年10月
    19日具狀提起反請求離因損害100 萬元暨法定利息（見本院
    卷第87頁），嗣丙○○於110 年1 月18日具狀撤回起訴（見
    本院卷一第174 頁），經於同年3 月4 日送達甲○○後10日
    內未提出異議，視為同意撤回。經核甲○○提起之反請求，
    其原因事實與本訴離婚等請求之基礎事實相牽連，與上揭規
    定要無不合，應予准許，然本訴離婚等事件業經撤回，則本
    院僅就反請求之離因損害部分為審理、裁判之，合先敘明。
貳、實體事項：
一、甲○○反請求主張略以：兩造於74年3 月15日結婚，並育有
    2 名子女（均已成年）。雙方共同創業並經營工業用塑膠等
    製品及照明設備製造等業務。然自106 年起丙○○脾氣開始
    變暴躁易怒，甚至不時對甲○○吼叫，且個性變詭譎，過度
    注重衣著外表，且不願甲○○協助繼續經營公司，一方面說
    要退休，另一方面又跟甲○○表示要與朋友至大陸地區打高
    爾夫球，並需要住宿，常一拖就近半個月才返家，且不再同
    意雙方視訊通話，致甲○○起疑，才委託一統徵信社調查丙○○行蹤。於107 年7 月9 日丙○○搭機轉往大陸地區東莞
    ，隨即訴外人熊俊於同日下午4 時18分許，駕駛車牌號碼粵
    S-5R749 號汽車將丙○○載回熊俊位於東莞市樟木頭鎮綠茵
    溫莎堡冗楝1 單元901 號之房屋（下稱熊俊住處），兩人共
    處一室至翌（10）日凌晨2 時皆未離開，迨於翌（10）日上
    午約9 時才由熊俊開車載丙○○離開，之後再由丙○○自行
    開車，丙○○於翌（10）日下午5 時50分，又返回熊俊住處
    ，兩人共處一室至隔（11）日凌晨2 時都未離開。後續連2
    日被告皆待在熊俊住處過夜。又於同年8 月21日丙○○搭機
    轉往東莞後，同樣由熊俊開車將丙○○載往熊俊住處，兩人
    共處一室至翌（22）日凌晨2 時皆未離開，並連續2 日丙○○皆至少於熊俊住處待到該日凌晨皆未離開。迨於同年11月
    1 日，丙○○再度搭機轉往東莞，丙○○自行駕駛車牌號碼
    粵S-297MJ 號汽車至熊俊住處附近，再由熊俊開車載丙○○
    返回熊俊住處，甲○○受徵信社人員通知，故隨同徵信社人
    員及臺灣籍大陸律師黃致傑陪同前往，當甲○○上樓至熊俊
    之住所敲門要求丙○○開門，丙○○微開門見到是甲○○後
    隨即關上。甲○○報請當地公安現場處理，丙○○後來出來
    後，解釋稱男人三妻四妾本來就很正常，沒有必要大驚小怪
    ，令甲○○失望至極。兩造原約定於翌（2 ）日下午4 時一
    同返台，詎丙○○卻自行先返臺，甲○○到家後發現丙○○
    收拾行李並將家中數輛汽車開走。甲○○對於丙○○異常舉
    動開始感到害怕，甚至擔心丙○○是否會聯合熊俊對甲○○
    不利，甲○○當下遂將家中鑰匙更換。丙○○並未自我檢討
    ，竟還於同年12月7 日向本院訴請甲○○應履行同居義務，
    為不實指控。丙○○於婚姻存續中，多日前往熊俊單獨共處
    一室，顯已逾越朋友一般社交行為之不正常交往關係，已逾
    越一般社會通念所能容忍之範圍，足以破壞甲○○婚姻生活
    圓滿及幸福，嚴重侵害甲○○之配偶權及家庭原有之和諧親
    情關係，致甲○○情緒與精神上痛苦萬分，屬情節重大，為
    此，依民法第184 條第1 項前段、第195 條第1 項前段、第
    3 項、第185 條之歸定，請求丙○○賠償非財產上之損害10
    0 萬元等語。並聲明：1.丙○○應連帶給付甲○○100 萬元
    ，及自起訴狀繕本送達翌日起至清償日止按週年利率5 ％計
    算之利息。2.甲○○願供擔保請准宣告假執行。
二、丙○○抗辯略以：甲○○誇大被告與訴外人熊俊間之關係，
    將單純高爾夫球球友間之互動，解釋為男女間不正當之交往
    ，進而在臺灣大陸兩地興訟，在臺灣大陸地區訴訟均被無理
    由駁回或不起訴處分，可見甲○○所述純屬空穴來風。丙○○前往熊俊住處之大樓，除接熊俊前往擊球外，並無在該處
    居住之事實。且丙○○多次前往該處，非為熊俊前往，而係
    因該處有丙○○之摯友賴道生居住，並多次一同用餐，故甲○○所提出之拍攝照片不足以證明丙○○有至該處與熊俊同
    居之事實。又甲○○所提出之調查報告，至多僅以證明丙○○前往東莞市樟木頭鎮綠茵溫莎堡社區（下稱綠茵溫莎堡社
    區），以及丙○○前往熊俊住處門口，提取高爾夫球用品箱
    之事實，丙○○是基於紳士風度之禮節而已，並無任何逾矩
    之情。又甲○○與徵信社人員共同前往熊俊住處後，丙○○
    雖與熊俊在屋內，然兩人服裝整齊，並未有何逾矩行止，雖
    丙○○與熊俊有夜間共處一室，然純屬異性間聊天，不至於
    逾越男女正常互動禮節之虞，是甲○○主張丙○○有違背婚
    姻忠誠義務之行為，即乏所據。至於證人陳臨財、黃致傑、
    乙○○均係受雇於甲○○，渠等陳述難期中立客觀，已難遽
    信。是以，甲○○主張丙○○有與熊俊同居之事時而侵害甲○○之配偶權，應屬證據不足等語。並聲明：1.反請求駁回
    。2.如受不利判決，丙○○願供擔保請准宣告免為假執行。
三、經查，甲○○主張其與丙○○為夫妻關係，育有二名子女，
    兩造婚姻關係存續中，丙○○於107 年間多次前往綠茵溫莎
    堡社區，丙○○於同年8 月24日前往熊俊住處提拿行李，嗣
    於同年11月1 日凌晨甲○○會同徵信社人員前往熊俊住處，
    發現丙○○與熊俊在熊俊家獨處一室等情，業據其提出照片
    多張、調查報告等在卷為憑，且為被告不爭執，是原告主張
    前開事實自堪信為真實。
四、本院之判斷：
  1.按因故意或過失，不法侵害他人之權利者，負損害賠償責任
    。故意以背於善良風俗之方法，加損害於他人者亦同。不法
    侵害他人之身體、健康、名譽、自由、信用、隱私、貞操，
    或不法侵害其他人格法益而情節重大者，被害人雖非財產上
    之損害，亦得請求賠償相當之金額。前二項規定，於不法侵
    害他人基於父、母、子、女或配偶關係之身分法益而情節重
    大者，準用之，民法第184 條第1 項、第195 條第1 項、第
    3 項分別定有明文。又婚姻係以夫妻之共同生活為其目的，
    配偶應互相協力保持其共同生活之圓滿安全及幸福，夫妻互
    守誠實，為確保其共同生活之圓滿安全及幸福之必要條件，
    故應解為配偶因婚姻契約而互負誠實之義務，配偶之一方行
    為不誠實，破壞共同生活之圓滿安全及幸福者，即為違反因
    婚姻契約之義務而侵害他方之權利（參最高法院55年台上字
    第2053號裁判意旨）。可見基於身分關係而生之配偶權亦屬
    應受保護之權利，是若夫妻之一方違反婚姻之誠實義務，與
    婚姻外之第三人發生性行為或其他親密行為，致破壞夫妻共
    同生活之圓滿幸福者，則第三人即係侵害婚姻關係存續中之
    他方配偶基於配偶關係之身分法益即配偶權，而屬情節重大
    ，受害配偶自得依前揭規定，請求非財產上之損害賠償。
  2.丙○○固抗辯：其與熊俊僅係單純高爾夫球球友，基於紳士
    風度而幫忙拿取球具，並無任何逾矩之情，並未侵害甲○○
    之配偶權，是甲○○請求並無理由等語置辯。經查：
  ⑴證人即一統徵信社人員陳臨財到庭證述：伊是一統徵信大陸
    事務調查員，是承辦本件之人員。已經離職二年。伊上個月
    剛中風，記憶片段不完整，如果伊不記得，就會說不記得。
    是一統徵信委託伊在大陸調查，伊在東筦市樟木頭鎮綠茵溫
    莎堡租了一間房子，租房子前二個月就受委託調查。伊負責
    綠茵溫莎堡部分蒐證拍攝或拍攝從社區開車出去之照片，並
    把拍攝照片交給一統徵信，被證2 之調查報告上有些照片就
    不是伊拍的，因為本件不是只有伊一人在調查，伊在伊所拍
    攝之照片下方頁碼打圈。伊有前往至東筦市樟木頭鎮綠茵溫
    莎堡76棟1 單元901 室門外蒐證。伊記得有一次會同很多人
    ，有律師、公安那次，那次伊沒去蒐證，伊待在房間裡面。
    被證2 第58至69頁是伊跟綠茵溫莎堡社區保安要的，不是伊
    所拍，伊是翻拍監視器畫面，伊很少去門外蒐證，大部分都
    是跟保安要畫面伊再翻拍。一統徵信有另一組調查人員也在
    拍。當時只能確認丙○○與熊俊可能住在綠茵溫莎堡社區，
    也可能是訪客。伊有一次在停車場看到丙○○跟熊俊各自提
    一個行李上那一台賓士，那次是丙○○開車，一樣是去東莞
    市某一個高爾夫球俱樂部，但伊進不去，隔天才看到他們開
    車一起回綠茵溫莎堡901 室。日期伊不記得。伊蒐證不會超
    過12點。被證2 第25頁照片是伊拍的。因為伊守裡面，一組
    人守外面，如果丙○○出來，外面調查員會打給伊，他們都
    沒打給伊就表示丙○○沒出來。伊不記得守外面調查員是誰
    。丙○○在離綠茵溫莎堡車程約20分鐘外之社區有租房子，
    丙○○回大陸都會先回到該租屋處，開白色廂型車去載熊俊
    ，直到回臺最後一天才會回他租屋處等語（見本院卷一第13
    3 頁至第134 頁背面），可認被證2 之調查報告第19、21、
    23至25、34、40至47、58至69、73至75頁之照片為證人陳臨
    財所跟監拍攝，丙○○確有多次前往熊俊住處，待至深夜，
    由熊俊開車載丙○○至丙○○之車輛拿取物品，又佐以本院
    勘驗甲○○所提出之錄影光碟及照片（見本院卷一第195 頁
    、卷二第8 頁及背面）可知，丙○○所辯稱其與熊俊係高爾
    夫球球友，惟丙○○協助熊俊所提物品並非球具而係行李，
    復一同開車至丙○○所有車號粵S-297MJ 號車輛上拿取丙○○之物品後一同開車離去，實與一般朋友關係有異，可認兩
    人關係非淺，是丙○○辯稱係去拜訪其他友人，尚不足採。
  ⑵又證人黃致傑到庭結證稱：渠係大陸律師，並未受甲○○委
    託徵信。甲○○發現婚姻有問題，想要起訴分割在大陸之財
    產，故甲○○委託渠幫她在大陸分割財產，被證2 之調查報
    告是甲○○拿給渠看的。於107 年11月1 日晚上10點多，甲○○委託徵信社追查丙○○行蹤，甲○○希望渠陪她一起去
    抓姦，渠那一天才過去綠茵溫莎堡76棟樓下。渠與甲○○及
    一統徵信人員一起在當日晚上10點多，到綠茵溫莎堡，渠在
    坡道下方路邊車上等，渠等總共2 、3 台車在那等，徵信社
    人員去問保全可否進去，這過程渠都在車上，大約11月2 日
    凌晨12點至1 點左右，甲○○就與徵信社人員共3 、4 人一
    起走上坡道，大概20分鐘後渠就看到丙○○從坡道走下來，
    且丙○○跟甲○○有些許拉扯。渠聽到丙○○說男人三妻四
    妾沒什麼大不了的事，就看到甲○○打了丙○○一巴掌。丙○○說他來這裡住也是近半年的事，還有說要女人也不用自
    己養，給錢就好了，後來甲○○跟丙○○吵了快一小時，渠
    有跟丙○○一起到車子裡面，渠試圖安撫丙○○情緒，渠跟
    丙○○說甲○○只是希望他能認錯，找個地方好好把這件事
    說清楚，但丙○○情緒也很激動，故沒接受，渠跟丙○○談
    了20幾分鐘，丙○○就不願意跟渠談等語（見本院卷一第13
    5 頁及背面），核與證人乙○○證述：其係一統徵信之副總
    經理。於107 年7 月時受甲○○委託調查，在7 月至11月間
    只要丙○○有出境，其等就會到內地去，其是在11月1 日親
    自到內地，那天凌晨其跟當地調查員及律師一起到綠茵溫莎
    堡。其跟原告及內地調查員3 人一起上到9 樓，其等知道丙○○是在裡面，但其等按電鈴對方都不開門，其等就報警，
    公安到了之後說因為對方不開門要其等先下去等，其等就下
    來了，後來公安說這是其等之私事，自己好好處理，不要有
    暴力後就走了，後來大概隔了10分鐘後其等又上去樓上，其
    等趴在門上聽，有聽到丙○○在跟熊俊說等一下他出去就好
    了，先不要出來，丙○○就用很快速度開門就閃出來，把門
    關上，其等要衝進去就來不及，後來其就跟丙○○說不然去
    樓下好好談，故其跟兩造就下樓，甲○○當時很生氣，就打
    了丙○○兩巴掌，兩造在樓下廣場談，當時丙○○說哪一個
    男人沒有三妻四妾，甲○○當時說「你根本就是在騙我，你
    跟這個女生已經在一起五六年」，丙○○馬上回答「你不要
    亂講，我在這邊住才半年」，那個時候甲○○就主張要離婚
    ，但是丙○○跟甲○○說「我很愛你，不要離婚」，其就說
    那就往不要離婚這個方向去談，其建議被告不要再跟這個女
    生再來往，但當下丙○○都不回答，到後面才回答其說可以
    分手，另外當天還有律師在，其希望兩造可以透過協調方式
    把事情解決，當時甲○○說無法跟別人共用一個老公，甲○○還想要上去9 樓，丙○○就說不要上去，對方是一個好女
    生，不要去傷害人家。當天情形有錄音，其會再提出等語（
    見本院卷二第9 頁背面至第10頁）大致相符，復經本院當庭
    勘驗證人乙○○所提出之錄音檔案，全長53分8 秒，又兩造
    與證人乙○○間之對話，擇要記載如下：「（全程台語對話
    ）男：一個企業家，有3 、4 個妻子也不算什麼。所有成功
          的男人…不一定會娶妻
    B 女：那是古早時候啦！賴大哥
    A 女：問題是我先生就說你沒有啊！你說沒有啊！你現在才
          說這種話
    男  ：你要聽有的話，我就會說有
    A 女：你就說沒有，你就說沒，對我而言，我就認為我先生
          沒有，你現在才說
    男  ：本來就一夫一妻男：現在要怎麼結束
    B 女：就不要來往了
    男  ：這麼多年，我難道…
    B 女：你們兩個要去調整啊
    男  ：你們不知道在眾人面前給我這樣，看我受得了嗎
    A 女：我知道你受不了
    B 女：這裡沒有人認識你，早就會忘記你。主要不要再讓外
          面認識你的人知道這件事情就好，好不好
    A 女：我打你2 個，這樣已經算你很便宜。你對我這樣，你
          說沒有，你聲聲句句說你愛我
    男  ：自你嫁給我以來，我有哪對你失禮
    A 女：自我嫁給你以來，我有哪做的不好
    男  ：你沒有不好，男人有三妻四妾很正常
    A 女：問題是你，在家沒辦法，為什麼在外面就可以
    ……
    男  ：現在意思是要怎麼，我一直都沒改變
    B 女：你跟那個女人要分嗎？不要再來往，好不好。（男：
          我也不青春）這跟青春不青春無關，現在不是古早時
          候，三妻四妾，你們兩個一起苦過來
    ……   
    男  ：你們聽清楚，我跟你說我來這住，也不過就這半年，
          是非分明，就算我跟她在一起，我對你的愛都沒減
    A 女：我跟你說你對我的愛已經不一樣。…我給你試很多次
          ，你當我不知道。
    男  ：你現在說你有理，我說我有理…
    ……  
    A 女：問題是你對不起我
    男  ：我有哪裡對不起你
    A 女：你養女人就是對不起我。
    男  ：你就不了解，你男生不用養女人，每天都可以換不同
          女人，只要花錢就OK。
    A 女：那我上去跟她說清楚。
    男：沒必要，她不是壞女人。……」，且經兩造確認錄音檔
    案中之男聲為丙○○之聲音，A 女之聲音為甲○○之聲音，
    B 女之聲音為證人乙○○之聲音，且錄音為連續，並無中斷
    之情形，自無遭變造之情形，核與證人黃致傑、乙○○前開
    證述相符，又丙○○於前開對話中對答如流，尚且澄清須是
    非分明，自無違反其意願而為陳述之情形，堪認丙○○於10
    7 年11月2 日凌晨與甲○○對質時，確曾自陳在這住半年，
    足認丙○○與訴外人熊俊確有同居之事實，核與一統徵信所
    為調查報告內容無違，因此丙○○於婚姻存續期間，與配偶
    以外之異性熊俊，在熊俊住處留宿過夜，已逾一般男女社會
    交往分際，破壞甲○○共組家庭生活之圓滿安全與幸福，侵
    害甲○○之配偶權及本於配偶關係之身分法益而情節重大，
    足堪認定。從而，甲○○依侵權行為之法律關係，請求丙○○賠償精神慰撫金，自應准許。至甲○○主張依民法第185
    條之規定，請求丙○○連帶給付損害賠償，則未據甲○○起
    訴其他被告，且未證明有共同侵權之故意或行為，自無從認
    定構成共同侵權行為，併此敘明。
  3.爰審酌被告之加害情節，破壞原告家庭圓滿和諧，造成原告
    之精神痛苦非輕，復考量兩造之工作、經濟狀況等一切情狀
    ，此有本院依職權調閱兩造之電子閘門財產所得調件明細表
    （見本院卷一第105 頁至第124 頁），認甲○○得請求之精
    神慰撫金以15萬元為適當，逾此範圍之請求，則為無理由。
  4.再按，給付無確定期限者，債務人於債權人得請求給付時，
    經其催告而未為給付，自受催告時起，負遲延責任。其經債
    權人起訴而送達訴狀，與催告有同一之效力。民法第229 條
    第2 項定有明文。又遲延之債務，以支付金錢為標的者，債
    權人得請求依法定利率計算之遲延利息。法定週年利率為5
    ％。民法第233 條第1 項前段、第203 條定有明文。本件甲○○反請求丙○○侵權行為損害賠償之債權，核無確定之給
    付期限，經甲○○提起訴訟，反請求狀繕本於109 年12月8
    日送達丙○○（見本院卷一第87頁），丙○○迄未給付，當
    負遲延責任。是甲○○請求自反請求狀繕本送達翌日即同年
    12月9 日起至清償日止之法定遲延利息，核無不合，亦應准
    許。
五、綜上所述，甲○○依民法第184 條第1 項、第195 條第1 項
    、第3 項規定，請求丙○○給付15萬元，及自109 年12月9
    日起至清償日止，按週年利率5 ％計算之利息，為有理由，
    應予准許。逾此部分之請求，為無理由，應予駁回。又本判
    決所命給付之金額未逾50萬元，依民事訴訟法第389 條第1
    項第5 款規定，應依職權宣告假執行，並依同法第392 條第
    2 項規定，依丙○○聲請宣告如預供擔保，得免為假執行。
    至甲○○敗訴部分既經駁回，其假執行之聲請失所附麗，應
    併予駁回。
六、本件事證已臻明確，兩造其餘陳述及所提證據，經審酌後認
    與判決結果不生影響，爰不另逐一論述。
七、據上論結，反請求原告之訴為一部有理由，一部無理由，依
    家事事件法第51條、民事訴訟法第79條、第第389 條第1 項
    、第392 條第2 項之規定，判決如主文。
中    華    民    國   110    年    10    月    29    日
                   家事法庭     法  官  姚重珍                                                                                      
以上正本係照原本作成。
如對本判決上訴，須於判決送達後20日之不變期間內，向本院提
出上訴狀。
                                書記官  王小萍                              
中    華    民    國   110    年    11    月    1     日